【裁判字號】    95,重訴,14
【裁判日期】    950922
【裁判案由】    損害賠償
【裁判全文】
臺灣基隆地方法院民事判決              95年度重訴字第14號
原      告  永塑裝卸事業股份有限公司
法定代理人  丁○○
原      告  丙○○
法定代理人  己○○
原      告  戊○○
            庚○○
            辛○○
原 告 共 同
訴訟代 理人  張慧婷    律師
被      告  甲○○○○○ ○○.
            維航業有限公司）
法定代理人  乙○○ ○○○○ .
訴訟代理人  程學文    律師
上列當事人間請求損害賠償事件，本院於95年9月8日言詞辯論終
結，判決如下：
    主  文
被告應給付原告丙○○新臺幣伍佰柒拾萬捌仟佰零玖元，及
自九十五年三月十七日起至清償日止，按週年百分之五計算之利
息。
被告應給付原告戊○○新臺幣壹仟佰柒拾伍萬柒仟捌佰柒拾捌
元，及自九十五年三月十七日起至清償日止，按週年百分之五計
算之利息。
被告應給付原告庚○○新臺幣壹佰萬元，及自九十五年三月十七
日起至清償日止，按週年百分之五計算之利息。
被告應給付原告蘇玉樟新臺幣玖拾萬元，及自九十五年三月十七
日起至清償日止，按週年百分之五計算之利息。
被告應給付原告永塑裝卸事業股份有限公司新臺幣肆拾壹萬柒仟
壹佰捌拾捌元，及自九十五年三月十七日起至清償日止，按週年
百分之五計算之利息。
原告其餘之訴駁回。
訴訟費用由被告負擔百分之四十五，餘由原告負擔。
本判決第一項於原告丙○○以新臺幣壹佰玖拾萬元為被告預供擔
保後，得為假執行；但被告如以新臺幣伍佰柒拾萬捌仟佰零
玖元或同額之華南商業銀行可轉讓定期存單預供擔保，免為假執
行。
本判決第二項於原告戊○○以新臺幣肆拾伍萬捌仟元為被告預供
擔保後，得為假執行；但被告如以新臺幣壹仟佰柒拾伍萬柒仟
捌佰柒拾捌元或同額之華南商業銀行可轉讓定期存單預供擔保，
免為假執行。
本判決第三項於原告庚○○以新臺幣拾萬元為被告預供擔保
後，得為假執行；但被告如以新臺幣壹佰萬元或同額之華南商業
銀行可轉讓定期存單預供擔保，免為假執行。
本判決第四項於原告蘇玉樟以新臺幣拾萬元為被告預供擔保後
，得為假執行；但被告如以新臺幣玖拾萬元或同額之華南商業銀
行可轉讓定期存單預供擔保，免為假執行。
本判決第五項於原告永塑裝卸事業股份有限公司以新臺幣壹拾
萬玖仟元為被告預供擔保後，得為假執行；但被告如以新臺幣肆
拾壹萬柒仟壹佰捌拾捌元或同額之華南商業銀行可轉讓定期存單
預供擔保，免為假執行。
原告其餘假執行之聲請駁回。
    事實及理由
一、原告起訴主張：被告於93年3月初以其所有貨輪「耀維輪」
    （下稱系爭船舶）運載鋼板至基隆港東19碼頭卸載，並由系
    爭船舶之港口代理商英商怡和有限公司臺北分公司委由原告
    永塑裝卸事業股份有限公司（下稱永塑公司）代為卸載，詎
    料於93年3月10日8時許原告永塑公司員工操作進行中，系爭
    船舶第三號吊桿發生頂端吊貨滑輪結構性碎裂及吊貨鋼索斷
    裂之事故，致數名原告永塑公司員工遭鋼板擊中，原告丙○○之父吳雲宇當場死亡，原告戊○○、庚○○、蘇玉樟受不
    同程度之輕重傷。上開事故經本院地檢署及勞委會北區勞檢
    所檢查後，證明系爭船舶第三號吊桿中間槽輪於事故發生前
    即失去正常轉動功能，致其結構遭破壞而造成系爭事故發生
    ，顯見被告就系爭船舶上開日常使用之裝卸貨設備未盡其隨
    時檢查保養之義務，是被告就系爭事故之發生有故意或重大
    過失，並造成原告等遭受生命、身體、精神及財產上之重大
    損失，為此依侵權行為損害賠償請求權，請求被告給付原告
    5 人如附表所示之金額，及均自93年9月17日起至清償日止
    ，按週年百分之5計算之遲延利息。
二、被告則請求駁回原告之訴，並陳明如受不利判決，請准以現
    金或同額之華南商業銀行可轉讓定期存單為擔保，免為假執
    行之宣告；被告除以被告為法人，並無侵權行為能力，且被
    告就系爭船舶已盡日常檢查保養義務，因此被告就系爭事故
    之發生應無過失情事，即被告並不負侵權行為損害賠償責任
    作為先位之抗辯外，並以：縱認被告就系爭事故之發生有任
    何過失情事而應負侵權行為損害賠償責任，惟吳雲宇及原告
    戊○○、庚○○、蘇玉樟就系爭事故之發生亦有過失，且原
    告就精神慰撫金請求之數額顯屬過高，被告得依民法第217
    條主張減輕或免除賠償數額，為後順位之預備抗辯（假定之
    抗辯）。
三、按因故意或過失，不法侵害他人之權利者，負損害賠償責任
    ；不法侵害他人致死者，對於支出醫療及增加生活上需要之
    費用或殯葬費之人，亦應負損害賠償責任；被害人對於第三
    人負有法定扶養義務者，加害人對於該第三人亦應負損害賠
    償責任；不法侵害他人之身體或健康者，對於被害人因此喪
    失或減少勞動能力，或增加生活上之需要時，應負損害賠償
    責任；不法侵害他人致死者，被害人之父、母、子、女及配
    偶，雖非財產上之損害，亦得請求賠償相當之金額；不法侵
    害他人之身體、健康、名譽、自由、信用、隱私、貞操，或
    不法侵害其他人格法益而情節重大者，被害人雖非財產上之
    損害，亦得請求賠償相當之金額；受僱人因執行職務，不法
    侵害他人之權利者，由僱用人與行為人連帶負損害賠償責任
    ，民法第184條第1項前段、第192條第1、2項、第193條第1
    項、第194條、第195條第1項前段、第188條第1項分別定有
    明文。
四、本件經爭點整理後，被告就系爭事故發生之事實不爭執。惟
    爭執吳雲宇及原告戊○○、庚○○、蘇玉樟死傷之事實非被
    告侵權行為所造成；吳雲宇及原告戊○○、庚○○、蘇玉樟
    就損害之發生與有過失，依民法第217條法院得減輕或免除
    賠償數額等，爰分別說明如下：
（一）被告應負損害賠償責任部分
   1、查，訴外人蔡小群自92年8月25日開始擔任系爭船舶水手
      長職務，負責船輪起重機吊桿滑車及鋼絲上油之機件保養
      工作，為從事業務之人，原應注意貨輪吊桿應定期加油潤
      滑，進港裝、卸載前應再檢查吊桿之滑輪、鋼纜是否正常
      運作？有無異狀？依當時之情形並無不能注意之情事，竟
      疏未注意該船第二艙第三吊桿滑輪內軸承業已疲勞損壞卡
      死，導致該滑輪無法維持運轉而與鋼纜持續摩擦，滑輪外
      觀已出現磨損生鏽，影響鋼纜負重強度。嗣於93年3月10
      日上午8時許發生原告起訴狀所載之系爭事故，致使在艙
      底負責鋼板掛勾吊索工作之吳雲宇被吊桿及吊舉物鋼板擊
      中致死，此經本院檢察署檢察官督同法醫師相驗屬實，製
      有勘驗筆錄、相驗屍體證明書及診斷書；及原告戊○○、
      庚○○、蘇玉樟致傷，有卷附行政院勞工委員會北區勞動
      檢查所職業災害檢查報告書、基隆長庚醫院及署立基隆醫
      院之診斷證明書可查。本件肇事之滑輪組、鋼纜，經送財
      團法人工業技術研究院鑑定之結果，其損壞及斷裂之原因
      ，係導因滑輪其內軸承先發生疲勞損壞卡死，致此滑輪與
      鋼纜之間產生嚴重磨損，終使鋼纜斷裂，而滑輪故障非事
      故發生當天才發生，而是漸進式破壞，意即在事發前即已
      出現損壞現象等情，上開滑輪及鋼纜磨損既已持續相當時
      日，蔡小群未能落實檢查，查見該鋼纜、滑輪異常磨損情
      形，其疏失之情至為明確。前揭事實經本院依職權調閱94
      年度基簡字869號刑事簡易判決卷宗，足堪信為真實，蔡
      小群疏未注意其負責機件滑輪組、鋼纜之維護，致該吊桿
      鋼纜因不堪長期磨損而斷裂，並隨同吊起之鋼板掃落艙底
      ，造成系爭事故之發生，乃因過失於執行業務時不法侵害
      吳雲宇及原告戊○○、庚○○、蘇玉樟致死傷。
   2、民法第188條僱用人責任之規定，係為保護被害人而設。
      故所稱之受僱人，應從寬解釋，不以事實上有僱傭契約者
      為限。凡客觀上被他人使用，為之服勞務而受其監督者，
      均係受僱人。換言之，無論其內部關係如何，只要就外觀
      而言，兩者之間存有選任、服勞務及監督關係，即與僱傭
      無殊，外觀上之受僱人因侵權行為對第三人所致之損害，
      外觀上之僱用人仍應負僱用人之侵權行為連帶責任，至於
      僱用人與受僱人間已否成立書面契約，在所不問。（最高
      法院57年台上字第1663號、41年台上字第1599號判例、84
      年度台上字第1151號判決參照）。經查，被告為系爭船舶
      所有人，此為被告所不爭執，蔡小群擔任系爭船舶水手長
      職務，顯現被告公司對於系爭船舶之營運外觀上及實質上
      均有選任及監督關係，即符合民法第188條所稱之僱傭關
      係。綜上所述，被告雖以其性質為法人，並無侵權行為能
      力為抗辯，仍不免其對於外觀上之受僱人蔡小群因侵權行
      為對第三人所致之損害所應負之連帶賠償責任。
（二）被告預備抗辯部分
      按損害之發生或擴大，被害人與有過失者，法院得減輕賠
      償金額或免除之，民法第217條第1項定有明文。被告主張
      吳雲宇及原告戊○○、庚○○、蘇玉樟於使用船舶機械器
      具前，未依規定對機械器具為檢點並為妥善處理，亦未於
      機械器具改善後始從事裝卸作業，因而肇致系爭事故之發
      生，從而吳雲宇及原告戊○○、庚○○、蘇玉樟就本件事
      故之發生或擴大，應認與有過失。惟查前開關於事故發生
      事實之說明，吳雲宇及原告戊○○、庚○○、蘇玉樟於事
      發當時在艙底負責鋼板掛勾吊索工作，並非操作吊桿之人
      ，肇事滑輪組及鋼纜之保養與維修亦非在吳雲宇及原告戊○○、庚○○、蘇玉樟職務應注意範圍內，準此，吳雲宇
      及原告戊○○、庚○○、蘇玉樟對系爭事故之發生並無任
      何過失可言，自無從減輕賠償金額或免除損害賠償義務人
      之責任。
五、綜上所述，蔡小群於執行職務時因過失不法致吳雲宇及原告
    戊○○、庚○○、蘇玉樟死傷，被告為侵權行為人蔡小群之
    僱用人，自應就原告所支出之醫療費、殯葬費、法定扶養費
    及非財產上之損害即慰撫金等損害，連帶負損害賠償之責，
    無可置疑，所應審酌者，僅在於原告請求之損害賠償額，於
    法是否妥適，爰說明如下：
（一）原告丙○○部分
   1、法定扶養費部分
      按直系血親相互間互負扶養之義務；受扶養權利者，以不
      能維持生活而無謀生能力者為限，民法第1114條第1款、
      第1117條第1項分別定有明文。次按扶養之程度，應按受
      扶養權利者之需要與扶養義務者之經濟能力及身分定之，
      同法第1119條亦定有明文。而此所謂需要，不僅應主觀的
      觀察，且應按扶養權利人及義務人之生活程度，扶養義務
      人之經濟能力，而為客觀的決定，故扶養財產額之多寡，
      即應依扶養人之身分、財力及扶養權利人之需要，不以衣
      食住行之費用為限，而應及於全部生活需要，包括疾病扶
      養、適度之安慰娛樂費、教育費（並參看史尚寬，親屬法
      論，691頁）。原告丙○○為吳雲宇之子，吳雲宇對其負
      有扶養義務。原告丙○○於89年6月25日出生，自其請求
      給付扶養費之時即93年3月11日起算至其20歲成年即109年
      6月25日止，其得受扶養期間應有16.534年。關於扶養費
      計算基準，原告丙○○請求被告應給付扶養費以每月3萬
      元計算至原告成年止、教育費以每學期5萬元計算至18歲
      止，惟原告無法舉出具體事實證明吳雲宇生前扶養之範圍
      除生活費外，尚有其他如教育費、每年應繳之註冊費或住
      宿費，亦無法證明吳雲宇生前對原告之扶養費等於或高於
      原告主張之數額。經查，原告之住所地位於基隆市，依行
      政院主計處公告之94年度基隆市平均每人年消費支出（已
      包含衣食住行、教育、娛樂、疾病醫療等一般日常生活範
      圍應支出之費用）為201,720元（以月為單位計為16,810
      元），若無證據可證扶養義務人與扶養權利人間之扶養程
      度高於或低於該基準，以之作為計算扶養費之依據，自屬
      合理、適宜。故如無相當證據可認為被害人對原告之扶養
      義務標準高於上開標準，則被告理應就此起碼生活水準，
      給付法定扶養費之損害賠償。又原告主張現今社會經濟每
      年平均約有百分之3之通貨膨脹率，故不應再以霍夫曼計
      算式扣除中間利息。惟依民法第192條第2項，命加害人一
      次賠償扶養費用，須先認定被害人於可推知之生存期內，
      應向第三人支付扶養費用之年數及其歷年應付之數額，並
      就歷年將來應付之數額，各以法定利率為標準，依霍夫曼
      式計算法，扣除各該年以前之利息，俾成歷年現在應付之
      數額，再以歷年現在應付之總數為賠償額，方為合法（參
      見29年附字第379號判例），且原告一次受扶養費之給付
      ，即可靈活運用此筆金額以生孳息，獲有收益，故原告前
      開主張應不足採。原告除吳雲宇外，尚有其他扶養義務人
      即原告之母吳寶月，依上開計算基準計算法定扶養費損害
      賠償額，依年別百分之5複式霍夫曼計算法（第1年不扣除
      中間利息）計算，被告應給付1,238,309元【計算式：｛2
      01,720＋201,720÷（1＋0.05×1）＋201,720÷（1＋0.0
      5×2）＋201,720÷（1＋0.05×3）＋201,720÷（1＋0.0
      5×4）＋201,720÷（1＋0.05×5）＋201,720÷（1＋0.0
      5×6）＋201,720÷（1＋0.05×7）＋201,720÷（1＋0.0
      5×8）＋201,720÷（1＋0.05×9）＋201,720÷（1＋0.0
      5×10）＋201,720÷（1＋0.05×11）＋201,720÷（1＋0
      .05 ×12）＋201,720÷（1＋0.05×13）＋201,720÷（1
      ＋0.05×14）＋201,720÷（1＋0.05×15）＋0.00000000
      0000000×201,720÷（1+0.05×16）－201,720÷（1＋0.
      05×15）｝÷2（負扶養義務人數）＝1,238,309（單位：
      元；元以下四捨五入）】。
   2、慰撫金部分
      慰撫金多寡之算定，在加害人方面，應考量加害行為之動
      機、目的、內容之惡質性程度、欠缺真實性、相當性之程
      度、加害行為之方法及範圍、加害人因加害行為而得之利
      益等，在被害人方面，應考量被害人之社會地位（職業、
      經歷）、受社會評價降低之程度、被害人所受之營業上不
      利益之程度、被害人社會上生活之不利益程度、被害人之
      過失、加害人行為後所受救濟之程度、被害人之請求態樣
      。故慰撫金多寡，應斟酌雙方之身分、地位、資力與加害
      之程度及其他各種情形核定相當之數額，其金額是否相當
      ，自應依實際加害情形與被害人所受之痛苦及雙方之身分
      、地位、經濟狀況等關係決定之。本院審酌吳雲宇死亡時
      原告僅4歲，雖為幼兒，目前可能未識喪父之苦，然待其
      年長後必亦感覺失怙之痛，精神上自必感受相當程度之痛
      苦，審酌兩造前開情狀，認原告丙○○部分之慰撫金，以
      450萬元為當。
    以上金額合計為5,738,309元。
（二）原告戊○○部分
   1、喪失勞動能力之損害即薪資損失部分
      原告戊○○主張因系爭事故發生致雙腿截肢，喪失勞動能
      力，故以每年500,646元為基準，請求自事故發生日起至6
      0歲退休止之薪資損失計7,509,690元。惟按身體或健康受
      侵害，而減少勞動能力者，其減少及殘存勞動能力之價值
      ，不能以現有之收入為準，蓋現有收入每因特殊因素之存
      在而與實際所餘勞動能力不能相符，現有收入高者，一旦
      喪失其職位，未必能自他處獲得同一待遇，故所謂減少及
      殘存勞動能力之價值，應以其能力在通常情形下可能取得
      之收入為標準；被害人因身體健康被侵害而喪失勞動能力
      所受之損害，其金額應就被害人受侵害前之身體健康狀態
      、教育程度、專門技能、社會經驗等方面酌定之，不能以
      一時一地之工作收入為準（最高法院61年度臺上字第1987
      號、63年度臺上字第1394號民事判例參照）。原告因系爭
      事故致左下肢膝上截肢、右下肢膝下截肢，惟將來可裝置
      義肢，行動雖有不便，仍非完全喪失行動能力，且原告上
      肢功能並未喪失，於受特殊職能訓練後仍可自食其力以獲
      取生活所需，故並未完全喪失勞動能力，惟衡諸原告受傷
      情節、將來復健程度、教育背景及其受傷前勞動之性質，
      原告戊○○喪失勞動能力之程度已達百分之90。原告戊○○於49年6月16日出生，自事故發生之翌日起至其滿強制
      退休年齡60歲止，應可工作16.507年，衡諸原告於事故發
      生前所得受之年薪500,646元及行政院勞工保險局所核定
      之每月基本工資15,840元，其能力在通常情形下每年可能
      取得之收入應為438,000元，而因喪失百分之90之勞動能
      力，每年即減少394,200元之收入，依前揭說明，總計原
      告因減少勞動能力，而於現在得一次請求賠償之金額，依
      年別百分之5複式霍夫曼計算法（第1年不扣除中間利息）
      計算，為4,833,878元【計算式：394,200＋394,200÷（1
      +0.05×1）＋394,200÷（1+0.05×2)+394,200÷（1+0.0
      5×3）＋394,200÷（1＋0.05×4）＋394,200÷（1＋0.0
      5×5）＋394,200÷（1＋0.05×6）＋394,200÷（1＋0.0
      5×7）＋394,200÷（1＋0.05×8）＋394,200÷（1＋0.0
      5×9）＋394,200÷（1＋0.05×10）＋394,200 ÷（1＋0
      .05×11）＋394,200÷（1＋0.05×12）＋394,200÷（1
      ＋0.05×13）＋394,200÷（1＋0.05×14）＋394,200÷
      （1＋0.05×15）＋0.000000000000000×394,200÷（1＋
      0.05×16）－394,200÷（1＋0.05×15)＝4,833,878（單
      位：元；元以下四捨五入）】。
   2、未來增加生活費用部分
      原告主張因下肢截肢，致將來增加並需支出醫療費用、看
      護及更換所裝置義肢之費用，以每月28,000元計算，原告
      得請求被告給付924,000元。查原告於裝置義肢後尚需相
      當時日始可完全活動自如，期間並需至醫療院所複診及復
      健。原告於事故發生時業已成年，其應無因發育而需更換
      適當義肢尺寸之必要，惟義肢仍有因使用而耗損之可能，
      而有更換之必要。衡酌前開情事及原告卷附之醫療費用收
      據，認每年以225,600元（以月計為18,800元）計算為當
      。依內政部統計處93年臺閩地區歷年簡易生命表男性平均
      餘命表，原告於事故發生時為44歲，至其死亡時尚有
      35.76 年之餘命，依年別百分之5複式霍夫曼計算法（第1
      年不扣除中間利息）計算，原告得請求被告一次給付之金
      額為4,699,288元【計算式：225,600＋225,600÷（1＋0.
      05×1）＋225,600÷（1＋0.05×2）＋225,600÷（1＋0.
      05×3）＋225,600÷（1＋0.05×4）＋225,600÷（1＋0.
      05×5）＋225,600÷（1＋0.05×6）＋225,600÷（1＋0.
      05×7）＋225,600÷（1＋0.05×8）＋225,600÷（1＋0.
      05×9）＋225,600÷（1＋0.05×10）＋225,600÷（1＋0
      .05×11）＋225,600÷（1＋0.05×12）＋225,600÷（1
      ＋0.05×13）＋225,600÷（1＋0.05×14）＋225,600÷
      （1＋0.05×15）＋225,600÷（1＋0.05×16）＋225,600
      ÷（1＋0.05×17）＋225,600÷（1＋0.05×18）＋225,6
      00÷（1＋0.05×19）＋225,600÷（1＋0.05×20）＋225
      ,600÷（1＋0.05×21）＋225,600÷（1＋0.05×22）＋2
      25,600÷（1＋0.05×23）＋225,600÷（1＋0.05×24）
      ＋225,600÷（1＋0.05×25）＋225,600÷（1＋0.05×26
      ）＋225,600÷（1＋0.05 ×27）＋225,600÷（1＋0.05
      ×28）＋225,600÷（1＋0.05×29）＋225,600÷（1＋0.
      05×30）＋225,600÷（1 ＋0.05×31）＋225,600÷（1
      ＋0.05×32）＋225,600÷（1＋0.05×33）＋225,600÷
      （1＋0.05×34）＋0.000000000000000×（225,600÷（1
      ＋0.05×35）－225,600÷（1＋0.05×34）＝4,699,288
      （單位：元；元以下四捨五入）】，惟原告此部分僅請求
      924,000元，低於前開金額，於法自無不可。
   3、慰撫金部分
      原告戊○○原為四肢健全之人，因系爭事故發生致需截肢
      ，一般正常人遭遇此情皆屬重大打擊，衡為常人難以接受
      ，精神上自必感受莫大痛苦，爰衡酌雙方身分、資力、加
      害程度等情，認被告應給付原告800萬元慰撫金為當。
   4、國外保全程序費用
      原告主張未免於訴訟中被告脫產而致將來求償困難，爰聲
      請南非當地法院就被告之財產予以假扣押，以為債權之保
      全，故請求被告應給付原告戊○○代墊之保全程序費用40
      萬元。惟保全程序為一附隨訴訟程序，其費用之支出應為
      將來於南非法院訴訟程序終結後訴訟費用由何人負擔之問
      題，原告主張被告應賠償此項支出，為無理由。
   以上金額合計為13,757,878元。
（三）原告庚○○請求慰撫金部分
      原告庚○○因系爭事故致腰椎壓迫性骨折及左下肢骨折，
      造成行動不便及需往返醫院繼續門診復健治療，耗費時間
      及精神完成醫療程序，精神上自必感受痛苦與困擾，爰衡
      酌雙方身分、資力、加害程度等情，認被告應給付原告10
      0萬元慰撫金為當。
（四）原告蘇玉樟請求慰撫金部分
      原告庚○○因系爭事故致右上肢、右小腿骨折、頭皮撕裂
      傷、胸部挫傷，短期內行動不便及需往返醫院、耗費時間
      及精神完成醫療程序，精神上自必感受痛苦與困擾，爰衡
      酌雙方身分、資力、加害程度等情，認被告應給付原告90
      萬元慰撫金為當。
（五）原告永塑公司部分
   1、代墊原告戊○○、庚○○、蘇玉樟對被告之醫療費用部分
      被告就原告戊○○、庚○○、蘇玉樟所受不同程度輕重傷
      應負侵權行為損害賠償責任已如上述，該原告3人因此應
      支出之醫療、看護費用分別為335,566元、40,602元、41,
      020元，計417,188元，有原告卷附之各項單據足憑，上開
      醫療費用固分屬該被害人即原告戊○○、庚○○、蘇玉樟
      得向被告請求之損害，然既已由原告永塑公司代為支付，
      則由本件就此部分醫療費聲明請求被告向原告永塑公司給
      付觀之，顯係由原告戊○○、庚○○、蘇玉樟已將該部分
      請求權讓與原告永塑公司，則原告永塑公司請求賠償上開
      費用，應認為有理由。
   2、原告支付死傷員工吳雲宇、戊○○、庚○○、蘇玉樟之和
      解補償金部分
      按侵權行為加害人損害賠償之範圍，應以其對被害人賠償
      責任範圍為限，本件原告永塑公司於系爭事故發生後，固
      其分別給付前揭員工5,015,717元、560萬元、663,718元
      、663,718元，計11,943,153元，惟原告永塑公司給付之
      上開補償金，為基於感念員工為公致死傷所給付之道義上
      之慰問金，甚或依勞動基準法第59條規定，於勞工因遭遇
      職業災害而致死亡、殘廢、傷害或疾病時，雇主應依法予
      以補償之補償金，此乃雇主依法律規定對員工應負之照護
      義務，難認係系爭事故之直接的企業損害，即不在被告應
      負賠償責任之範圍內，原告永塑公司此部分之請求，為無
      理由。
   3、停工損失及辦理查證及索賠費用部分
      按侵權行為被害人之僱主或企業體，非屬民法第194條規
      定之侵權行為之間接被害人，本非侵權行為損害賠償之請
      求權主體，故應以否定企業損害為原則（參見幾代通、德
      本鎮，不法行為法，272頁），本件原告永塑公司主張因
      系爭事故致其有停工損失及辦理查證及索賠費用，計1,56
      1,451元此部分之主張，縱或屬實，然其固為侵權行為被
      害人之僱主，究非法定侵權行為損害賠償之請求權主體，
      且就此部分之損害既未提出具體證據以實其說，復未證明
      該部分乃加害人直接造成之損害，自應認其此部分之請求
      為無理由。
六、綜上所述，原告依侵權行為之法律關係，請求被告給付如主
    文第1項至第5項部分之金額，及起訴狀送達被告之翌日即95
    年3月17日起至清償日止之法定遲延利息，於法洵屬正當，
    應予准許，逾此範圍之請求，為無理由，應予駁回。
七、原告勝訴部分，原告、被告分別陳明願供擔保，聲請為假執
    行、免為假執行之宣告，於法並無不合，爰分別酌定相當之
    擔保金額宣告之。至其敗訴部分之假執行之聲請，因訴之駁
    回而失所依附，併予駁回。
八、據上論結，本件原告之訴為一部有理由、一部無理由，依民
    事訴訟法第79條、第85條、第390條第2項、第392條，判決
    如主文。
中    華    民    國    95    年    9     月    22   日
                  民事庭法  官  李木貴
以上正本係照原本作成。
對於本件判決如有不服，應於收受送達後20日內向本院提出上訴
書狀，敘述上訴之理由，上訴於臺灣高等法院，並按他造當事人
之人數附具繕本。
中    華    民    國    95    年    9     月    22    日
                        書記官  林蔚菁


司法院資訊處製作；財團法人民間司法改革基金會備份。
